臺灣高等法院臺中分院刑事判決　　　　　民國九十三年度上更(一)字第一三一號
　　上　訴　人　臺灣彰化地方法院檢察署檢察官
　　被　　　告　壬○○
　　指定辯護人　本院公設辯護人　戊○○
右上訴人因被告強盜案件，不服臺灣彰化地方法院中華民國九十二年十二月十日第一
審判決（民國九十二年度訴字第六０二號，起訴案號：臺灣彰化地方法院檢察署民國
九十二年度偵字第二三九四號），提起上訴，經判決後，由最高法院發回更審，本院
判決如左：
    主　　　文
原判決撤銷。
壬○○竊盜，因防護贓物、脫免逮捕，而當場施以強暴，累犯，處有期徒刑伍年貳月
。
    事　　　實
一、壬○○有竊盜、搶奪等前科，最近一次係因竊盜案件，經臺灣嘉義地方法院判處
    有期徒刑三月確定，甫於民國九十一年五月一日執行完畢。猶不知悔改，竟基於
    為自己不法所有之意圖，於九十二年三月十一日十九時許，在彰化縣員林鎮○○
    里○○路五五五號「車麗屋汽車百貨店」內，先竊取該店所有之汽車方向盤二支
    ，得手後，即外出將之藏置於其所駕駛之自小客車內（此部分移由臺灣臺中地方
    法院併辦後上訴於本院，經本院以九十二年度上易字第一一一九號判處有期徒刑
    一年確定）；嗣壬○○於同日二十時許，復意圖為自己不法之所有，進入前開店
    中，擬竊取財物，然因形跡可疑，早為該店之店員劉國棟所察覺，劉國棟即通知
    主管丙○○注意該店中監視錄影帶中壬○○之舉止，丙○○旋即於監視錄影帶中
    發覺壬○○正竊取汽車方向盤二支，得手後將之藏放在其身後腰際間，準備步出
    該店，丙○○與另一店員庚○○立即至門口處，示意壬○○須接受檢查，丙○○
    亦即以手檢視壬○○之身後是否確藏有方向盤，待發現壬○○果藏有竊自店內之
    方向盤時，遂欲將該方向盤自壬○○之腰際間取出，惟壬○○竟為防護贓物並脫
    免逮捕，而與丙○○發生拉扯，並當場對丙○○施以強暴行為，致丙○○受有右
    側第四掌骨骨折之傷害，而丙○○握住方向盤之右手遂亦因疼痛而鬆手。嗣經丙○○報警而查獲，並扣得汽車方向盤四支。
二、案經丙○○訴由彰化縣警察局員林分局報請臺灣彰化地方法院檢察署檢察官偵查
    起訴。
    理　　　由
一、訊據被告壬○○對於其於九十二年三月十一日二十時許，在上開「車麗屋汽車百
    貨店」內竊取汽車方向盤二支之犯行供承不諱，惟矢口否認有準強盜犯行，辯稱
    ：伊只是偷二個方向盤放在腰際，走到店門口被發現後，他們十幾個人就圍過來
    把伊架住，丙○○就用他的右手重擊伊的後腦，伊拿的方向盤就掉下來，伊並沒
    有打丙○○，亦無與丙○○拉扯等語。惟查右揭事實業據證人即告訴人丙○○一
    再指訴甚詳，據其於警詢時指訴稱：「壬○○見事跡敗露，即攜帶贓物欲強行闖
    出逃逸。」、「我們直接自劉嫌（指被告）背後取出他竊取的方向盤，劉嫌非但
    不歸還，還在現場和我強搶方向盤，因為我握著方向盤另一端，壬○○就用手將
    我的手指扳開，因為他用力過猛，當場把我的手指給扯斷。」（見警詢卷第五、
    六頁）；於檢察官偵訊時亦稱，我就上前告訴他（指被告），背部是否放二支方
    向盤，我上前要取回二支方向盤，而我拿回時，他又要搶回去，我不讓他搶走，
    他就用他的手把我的右手無名指扳開，我的手感到很痛，右手就放開，只剩左手
    拿著方向盤，他試圖要搶走並逃逸，此時辛○○、丁○○、己○○三人趨前幫忙
    ，才將他捉到報警處理（見偵查卷第十八頁、十九頁）；於第一審時指陳：「我
    上前去看看身上有無藏有方向盤，結果於被告腰際發現二支方向盤，我要將方向
    盤拿回來，但被告不肯，雙方發生拉扯，當時我右手抓住方向盤，而被告用力將
    我的右手無名指扳開，我覺得很痛就放開方向盤，而方向盤就被被告繼續拿著，
    嗣後保養廠人員發現就將被告架住。」（見第一審卷第二十五頁）、「我上前找
    被告要回方向盤，就從被告腰際將方向盤取下，但被告反抗，要扳開我的手指：
    ：。」（見第一審卷第八十八頁）等語，復於本院審理時到庭結證稱：「他沒有
    結帳就直接走出來，我就走過去跟他說他有拿方向盤但是沒有結帳，因為我知道
    他放在後腰際，我要把他身上的方向盤拿出來，但他不讓我拿跟我搶，：：手指
    本來是沒有受傷，是搶方向盤時受傷的，：：被告當時是有把我手扳開，因為手
    很痛我才放開。」等語（見本院更(一)審卷第五十四頁），均堅指被告於其取回方
    向盤時，被告不肯讓其取回，雙方發生拉扯，被告用力扳開其手指，伊感覺很痛
    就放開方向盤等情不移。且目擊證人辛○○於檢察官偵訊時亦證述伊自外面看到
    他們二人搶方向盤，被告當時將方向盤放在背後，我主管（指丙○○）過去要以
    右手確認，親摸他旳衣服，確認衣服內是否有方向盤，但被告想逃，我主管就要
    拿回方向盤，被告要往外跑，我主管有拉住他，為何丙○○手會骨折，這過程我
    不清楚等詞（見偵查卷第三十頁），足以佐證告訴人丙○○所稱，被告為防護贓
    物、脫免逮捕而與告訴人拉扯方向盤是實。另目擊證人陳盈靜（原名庚○○，嗣
    改名為陳盈靜）在第一審亦證述，當時發現被告身上藏有二支方向盤，就請被告
    回辦公室，告訴人要對被告搜身，要將方向盤取出，被告不肯，所以雙方才發生
    拉扯，告訴人與被告拉扯中，我拉著被告的左手，後來告訴人手放開，保養廠的
    師父就過來，我有聽到告訴人說手在痛等情（見第一審卷第二十六頁），亦徵告
    訴人丙○○係在與被告拉扯時當場受傷。又據證人陳炯昇到庭結證稱，在本件事
    發前，丙○○手並沒有受傷，是在這件事情發生後才知道他手有受傷，將被告送
    到警察局後丙○○才說他手有受傷要去醫院等語（見本院更(一)審卷第六十五頁）
    。而告訴人丙○○係於九十二年三月十一日案發當天即因右手受傷疼痛至員林鎮
    員生醫院診治，經診斷結果右側第四掌骨骨折，此有員生醫院診斷證明書一紙附
    於警局卷第二十一頁可稽，據證人即為告訴人丙○○診療之醫師乙○○到庭結證
    稱：「依被害人當時就醫所拍攝之Ｘ光片上時間顯示係為九十二年三月十一日晚
    上九點三十分前後來（就醫）的，當時依照病患所述其手會痛、手有腫，並說是
    在抓小偷時受傷的，所以我就先幫他照Ｘ光，結果發現被害人右手第四掌骨有斷
    但沒有移位，當時他說他不想開刀，他說急著要去警局作筆錄，我就用石膏幫他
    固定讓其能自動癒合。依照Ｘ光片顯示被害人的傷係為新傷，如果是舊傷照出來
    的Ｘ光片受傷部位會比較模糊，所以可以確定是新傷，這種傷如何造成是否強力
    扭傷或受到撞擊都有可能至於原因是怎樣很難判斷。當時是以口服藥讓被害人止
    痛及將受傷部位上石膏固定。」等語（見本院更(一)審卷第八十六頁）。綜合上開
    證人辛○○、陳盈靜（即庚○○）、陳炯昇及乙○○之證述，顯見告訴人丙○○
    所指訴，伊發現被告竊取二支汽車方向盤，藏放在身後腰際間，伊要將方向盤拿
    回來，被告不肯，雙方發生拉扯，被告因要防護贓物、脫免逮捕，而對之施以強
    暴，其右手掌因而受傷，當天晚上即前往醫院診治等情，應屬信而有徵，復有贓
    物認領保管單一紙在卷可憑（見警局卷第九頁），本件事證至臻明確。
二、按「證人之陳述有部分前後不符，或相互間有所歧異時，究竟何者為可採，法院
    仍得本其自由心證予以斟酌，非謂一有不符或矛盾，即應認其全部均為不可採信
    ；尤其關於行為動機、手段及結果等之細節方面，告訴人之指陳，難免故予誇大
    ，證人之證言，有時亦有予渲染之可能，然其基本事實之陳述，若果與真實性無
    礙時，則仍非不得予以採信。」，此有最高法院七十四年台上字第一五九九號判
    例可資參照。經查告訴人丙○○就其與被告發生拉扯之經過細節，先於偵查中指
    稱原先被告係將竊得之二支方向盤藏於背後，經告訴人拿回時被告又搶回，告訴
    人不讓被告搶走，被告就用他的手將告訴人的右手無名指扳開，而致告訴人受傷
    等情（見偵查卷第十八頁背面、第十九頁），嗣於原審指稱係於被告腰際發現二
    支方向盤，告訴人要將方向盤拿回，被告不肯，雙方發生拉扯，告訴人右手抓住
    方向盤，遭被告用力將其右手無名指扳開而受傷等情（見第一審卷第二十五頁、
    第八十八頁）；又告訴人於偵查中稱被告用力將其右手無名指扳開，伊覺得很痛
    就放開方向盤，只剩左手拿著方向盤等語（見偵查卷第十九頁），嗣於原審稱被
    告用力將其右手無名指扳開，伊覺得很痛就放開方向盤，而方向盤就被被告拿著
    等語（見原審卷第二十五頁），就方向盤有無先被其取回再發生拉扯，及其右手
    放開方向盤後，只剩左手拿著方向盤，抑或方向盤就被被告拿著之經過細節，先
    後所述雖有些微出入，然雙方拉扯，事出倉促，而人之記憶亦因時間之經過，亦
    難期其就事情經過之全部細微末節完全記憶無誤，本件綜合證人辛○○、陳盈靜
    、陳炯昇及乙○○之證述，既足以證實告訴人丙○○上開伊要將方向盤拿回來，
    被告不肯，雙方發生拉扯，被告因要防護贓物、脫免逮捕，而對之施以強暴，其
    右手掌因而受傷之指訴與事實相符，已詳如前述，尚難因上開細節之些微出入，
    遽指為不實。又證人陳盈靜（即庚○○）於原審固證稱：「告訴人與被告拉扯中
    ，我拉著被告的左手：：。」等語（見原審卷第二十六頁）；惟據證人陳盈靜於
    本院審理時到庭結證稱：「（問：你拉住被告的左手，當時被告左手有何動作？
    ）當時被告和丙○○發生拉扯，被告一直在動，我一直拉住被告的左上臂，我當
    時有摸到被告腰際的方向盤。」、「我有一直拉住他的左上臂，可是被告的左手
    還是有繼續在動。」、「（問：你確實有聽到丙○○說手痛否？）有，他喊手痛
    就把原先拉住方向盤的手鬆掉。」等語（見本院更(一)審卷第五十九、六十頁），
    顯見證人陳盈靜雖有拉著被告之左上臂，但被告的左手還是繼續在動，且陳盈靜
    僅拉著被告之左上臂，並未控制被告左手腕部及指掌部之活動，是尚難執此為被
    告未對告訴人丙○○強暴之有利認定。又刑法第三百二十九條之準強盜罪，係以
    竊盜或搶奪，因防護贓物、脫免逮捕或湮滅罪證，而當場施以強暴、脅迫者，犯
    罪即已成立。查被告與告訴人丙○○拉扯間確有對告訴人施以強暴，告訴人因而
    受傷手痛而前往員生醫院就醫，已如前述，證人即為丙○○診療之醫師乙○○並
    到庭證稱：「：：這種傷如何造成是否強力扭傷或受到撞擊都有可能：：。」（
    見本院更(一)審卷第八十六頁），而告訴人丙○○右手掌部之傷既係在與被告拉扯
    中遭被告施以強暴行為所致，是行政院國軍退除役官兵輔導委員會台中榮民總醫
    院鑑定書所載：「根據受傷前和本院門診Ｘ光片，此骨折應係直接撞擊所引致。
    」等語（見原審卷第六十七頁），亦不能執為被告未對丙○○施強暴之有利認定
    。又被告雖辯稱，伊只是偷二個方向盤放在腰際，走到店門口被發現後，他們十
    幾個人就圍過來把伊架住，伊並沒有打丙○○，亦無與丙○○拉扯云云。然查被
    告係先與丙○○拉扯，後來丙○○手痛鬆掉後，辛○○、陳炯昇他們才過來等情
    ，業據目擊證人陳盈靜到庭結證明確（見本院更(一)審卷第六十頁），足見被告所
    辯無非飾卸之詞，不足採信，本件事證明確，被告犯行堪以認定。
三、核被告意圖為自己不法之所有，在上開「車麗屋汽車百貨店」竊盜汽車方向盤二
    支得手後，因防護贓物、脫免逮捕而當場對該店人員丙○○傷害施以強暴，而被
    害人丙○○於警詢中對被告之傷害行為並已提出告訴（見警詢卷第六頁），是被
    告所為，除成立刑法第二百七十七條第一項之傷害罪外，依刑法第三百二十九條
    之規定，應予強盜論，並應依刑法第三百二十八條第一項處刑，並與上開傷害罪
    ，依刑法第五十五條之規定從一重處斷（最高法院二十七年上字第三四六號判例
    參照）。又檢察官於起訴書雖未引用刑法第二百七十七條第一項之條文，惟其起
    訴事實既已敘明被告傷害告訴人丙○○之事實，而傷害部分又已經告訴人丙○○
    提出告訴，且與準強盜部分又有裁判上一罪關係，自為起訴效力所及，本院應一
    併予以審理。被告前曾因竊盜案件，經臺灣嘉義地方法院判處有期徒刑三月確定
    ，於九十一年五月一日執行完畢，此有台灣高等法院被告全國前案紀錄表附卷可
    稽，其於受有期徒刑之執行完畢後五年以內再犯本件有期徒刑以上之罪，為累犯
    ，應依法加重其刑。原審不察，遽予諭知被告無罪之判決，尚有未當。檢察官上
    訴指摘原判決不當，為有理由，應由本院將原判決撤銷改判。爰審酌被告之品行
    、智識程度、犯罪之動機、目的、手段，其準強盜所取財物僅汽車方向盤二支，
    情節非重，暨其犯罪後態後等一切情狀，量處如主文第二項所示之刑。
據上論斷，應依刑事訴訟法第三百六十九條第一項前段、第三百六十四條、第二百九
十九條第一項前段、刑法第二百七十七條第一項、第三百二十九條、第三百二十八條
第一項、第五十五條、第四十七條，罰金罰鍰提高標準條例第一條前段，判決如主文
。
本案經檢察官甲○○到庭執行職務。
中      華      民      國　    九十三   年     　九      月    十五　  日
                                    臺灣高等法院臺中分院刑事第十一庭
                                            審判長法　官  李  璋  鵬
                                                  法　官　胡　森　田
                                 法　官  胡　忠　文
右正本證明與原本無異。
如不服本判決應於收受送達後十日內向本院提出上訴書狀，其未敘述上訴之理由者並
得於提起上訴後十日內向本院補提理由書（均須按他造當事人之人數附繕本）。
                                                  書記官  陳　三　軫
中      華      民      國　    九十三   年     　九      月    十五　  日
附錄法條：
刑法第三百二十九條：
竊盜或搶奪，因防護贓物、脫免逮捕或湮滅罪證，而當場施以強暴、脅迫者，以強盜
論。
                                                                        Ｉ
